【裁判字號】    97,交簡上,85
【裁判日期】    971205
【裁判案由】    過失傷害
【裁判全文】
臺灣板橋地方法院刑事判決            97年度交簡上字第85號
上  訴  人  臺灣板橋地方法院檢察署檢察官
被      告  乙○○
上列上訴人因被告過失傷害案件，不服本院96年度交簡字第2754
號，中華民國97年3 月25日所為第一審簡易判決（聲請簡易判決
處刑案號：臺灣板橋地方法院檢察署96年度偵字第20443 號），
提起上訴，本院管轄第二審之合議庭判決如下：
    主  文
上訴駁回。
    事  實
一、乙○○於民國96年7 月28日21時40分許，無照駕駛車牌號碼
    GKE-301 號重型機車，沿臺北縣新莊市○○路○ 段往中正路
    方向行駛，行經臺北縣新莊市○○路○ 段與鳳山街口時，本
    應注意駕駛機車行進應遵守燈光號誌之指示，而依當時天氣
    晴朗，路面乾燥，道路無缺陷，無障礙物，視距良好，並無
    不能注意之情事，竟疏未遵守號誌指示，於該路直行紅燈之
    際，屬於禁止直行之狀態，貿然闖越紅燈前行，其亦未注意
    車前狀況，未隨時採取必要之安全措施，致其機車車頭不慎
    撞擊沿臺北縣新莊市○○街由西往東行駛，由甲○○駕駛之
    G2T-860 號機車所搭載丙○○之左腳，致丙○○受有左膝後
    十字韌帶斷裂併髕骨軟骨軟化及外側半月板破裂等傷害。
二、案經丙○○告訴臺北縣政府警察局新莊分局報告臺灣板橋地
    方法院檢察署檢察官偵查後聲請以簡易判決處刑。
    理  由
一、證據能力：
  (一)證人甲○○及丙○○在偵查中之證述：
    按「被告以外之人於偵查中向檢察官所為之陳述，除顯有不
    可信之情況者外，得為證據」，刑事訴訟法第159 條之1 第
    2 項定有明文。所謂不可信情況，法院應審酌被告以外之人
    於陳述時之外在環境及情況，例如：陳述時之心理狀況、有
    無受到外力干擾等，以為判斷之依據。查：本件證人甲○○
    及丙○○於96年9 月21日在檢察官偵訊時，係以證人之身份
    陳述，其等經告以具結義務及偽證處罰後，於命證人朗讀結
    文後具結，有證人結文二紙存卷可參（見偵查卷第42、43頁
    ），其等係於負擔偽證罪之處罰心理下證述，並以具結擔保
    其等供述之真實性，又無受其他不當外力干擾之情形，且查
    無證據足認其等上開偵查中之證述，有何其他顯不可信之情
    況，依刑事訴訟法第159 條之1 第2 項規定，證人甲○○及
    丙○○在偵查中經具結之證言，有證據能力，被告乙○○空
    言其等之證詞無證據能力云云，顯不可採。
  (二)除了上開(一)所示證據方法之證據能力如前外，本案以下所引
    用之卷證資料，並無證據證明係公務員違背法定程序所取得
    ，再卷內之文書證據，亦無刑事訴訟法第159 條之4 之顯有
    不可信之情況與不得作為證據之情形，且公訴人、被告迄本
    院言詞辯論終結前均未聲明異議，依刑事訴訟法第159 條至
    159 條之5 之規定，均有證據能力，合先敘明。
二、認定犯罪事實所憑之證據及其理由：
  (一)訊據被告乙○○固坦承於上開時地無照駕駛機車與甲○○所
    駕後搭載丙○○之機車，發生碰撞，致告訴人丙○○受有左
    膝後十字韌帶斷裂併髕骨軟骨軟化及外側半月板破裂等傷害
    等情，惟矢口否認有何過失傷害之犯行，辯稱略以：「我沒
    有闖紅燈，是甲○○所騎之機車逆向行駛，才會發生本件車
    禍」云云。
  (二)惟查：
  1.甲○○如何於上開時地駕駛G2T-860 號機車搭載丙○○途經
    該交岔路口時，其等之行向當時正是綠燈，而與其等行向垂
    直之被告所騎之機車闖紅燈，致被告之機車車頭撞擊到丙○○之左腳等情，業經證人甲○○與證人即告訴人丙○○在偵
    查中具結證述明確，互核相符（見偵查卷第38至41頁）。且
    告訴人確因前開車禍事故因而受有左膝後十字韌帶斷裂併髕
    骨軟骨軟化及外側半月板破裂等傷害等情，亦有財團法人彰
    濱秀傳紀念醫院診斷證明書2 紙在卷足憑（見偵查卷第45至
    46頁）。況被告在偵查中與原審訊問時，對於事實欄所述之
    過失傷害犯行，均已坦承不諱（見偵查卷第40頁及原審卷第
    11頁），足徵前開證人甲○○與丙○○在偵查中之證述，信
    而有徵，堪採信。
  2.再被告是無照駕駛一節，除經被告自白在卷外，亦經本院依
    職權向交通部公路總局臺北區監理所板橋監理站函詢，據該
    站函覆略以被告係於96年8 月13日始考領普通重型機車駕駛
    執照等情，此有卷附該站於97年3 月17日以北監板二字第09
    70000929號函可稽（見原審卷第24頁）。足徵被告於本件事
    禍事故當天－96年7 月28日尚未取得重機車駕駛執照，迄至
    車禍事故後之96年8 月13日始取得重機車駕照，則被告於車
    禍事故發生時，係屬於無照駕駛，當無疑義。
  3.況該處當時天氣晴朗，路面乾燥，道路無缺陷，無障礙物，
    視距良好等情，亦有道路交通事故調查報告表(一)、(二)、道路
    交通事故現場圖與肇事現場照片等文件附卷可稽（見偵查卷
    第3 至5 頁、第16至21頁）。足見車禍事故發生當時視線尚
    屬良好，被告並無不能注意車前狀況之情事存在。
  4.抑且，被告亦自承其騎車途經車禍事故之交岔路口時，並沒
    有特別作減速的動作，也就是被告駕車途經交岔路口時的行
    車速度與途經交岔路口前的速度是一樣的等語（見本院97年
    11月21日審判筆錄），而按「汽車（含機車）行駛時，駕駛
    人應注意車前狀況，並隨時採取必要之安全措施」，道路交
    通安全規則第94條第3 項定有明文。被告於上開時地騎乘機
    車，自應注意上揭規定，且當時天氣晴朗，路面乾燥，道路
    無缺陷，無障礙物，視距良好等情，亦有卷附道路交通事故
    調查報告表(一)、(二)、道路交通事故現場圖與肇事現場照片等
    文件如前；再被告途經事故交叉路口時係闖紅燈一節，亦經
    證人甲○○、丙○○在偵查中具結證述暨被告在偵查中與原
    審訊問時坦認在卷，迭如前述，即被告除了無照駕駛與闖紅
    燈之外，其途經交岔路口時，並未放慢速度，益徵被告對於
    本件車禍事故之發生，確有過失，亦無庸置疑。
綜上諸情參互以析，被告所辯，無非事後畏罪卸責之虛詞，本案
事證明確，被告犯行堪以認定，應予依法論科。
三、論罪科刑、所犯法條及上訴駁回之理由：
  (一)核被告乙○○所為，係犯刑法第284 條第1 項前段之過失傷
    害罪。告訴代理人雖謂告訴人丙○○因本件車禍事故，左膝
    後十字韌帶斷裂併髕骨軟骨軟化及外側半月板破裂，未來須
    接受多次手術治療，影響行走能力，因認告訴人受有重傷害
    ，聲請意旨僅以過失傷害罪名起訴，實有未洽云云。惟查，
    經本院原審函詢財團法人彰濱秀傳紀念醫院關於告訴人之傷
    勢，認：告訴人於96年10月1 日最後治療日之情形為左膝關
    節活動可至0-90度（正常至少為135 度），但左下肢肌力不
    足，仍有輕度肌肉萎縮，肌力為4 分（正常為5 分），步行
    耐力較差，有足態不均之情形，行走仍需輔具，建議持續復
    健3 月，應可有良好復原乙節，此有該院97年1 月24日濱秀
    醫字第970045號函1 份在卷足參（見本院原審卷第19至20頁
    ）；再本院再次函詢財團法人彰濱秀傳紀念醫院關於告訴人
    所受運動機能障礙如何？其勞動及日常行動是否有顯著妨礙
    之問題時，據該院函覆略以：「患者前十字韌帶斷裂及半月
    板損傷，無法做劇烈運動。日常生活無顯著障礙，勞動可能
    受損。無裝著固定裝具之必要。患者所進行之人經韌帶手術
    ，目前有使用十年以上者。若再次斷裂則須再一次重建。若
    完全康復之定義為100%。則不可能。復健後仍可能遺存功能
    缺損」等情，亦有卷附該院於97年8 月11日以濱秀（醫）字
    第970483號函1 件可憑（見本院二審卷第23頁）。足徵告訴
    人目前雖有左膝關節活動不佳及肌力不足等情形，然經持續
    復健即可良好復原，故無從認定其左肢機能業已毀敗或嚴重
    減損，而達於重傷害之程度，告訴代理人認被告涉犯過失致
    重傷害罪嫌，容有誤會，附此敘明。被告於案發時無駕駛執
    照，有交通部公路總局臺北區監理所板橋監理站北監板二字
    第0970000929號函1 份在卷可憑，其因而致告訴人受有本件
    傷害，所犯上開過失傷害罪，應依道路交通管理處罰條例第
    86條第1 項之規定加重其刑。
  (二)原審以被告罪證明確，適用刑事訴訟法第449 條第1 項、第
    3 項、第454 條第2 項，刑法第284 條第1 項前段、第41條
    第1 項前段，道路交通管理處罰條例第86條第1 項，刑法施
    行法第1 條之1 第1 項、第2 項前段，並審酌被告無照騎乘
    機車，且未依規定遵守燈光號誌之指示，致肇生本件車禍，
    過失甚大，及告訴人所受之傷勢非輕，且被告尚未賠償告訴
    人損失，及被告犯罪後坦承犯行之態度等一切情狀，量處有
    期徒刑4 月，並諭知如易科罰金以新臺幣1000元折算1 日等
    情。本院合議庭亦審酌被告無照駕駛、途經交岔路口闖紅燈
    以及未隨時採取必要之安全措施而有過失，且被告犯後在本
    院二審時並未坦承全部犯行，態度不佳；再被告尚未與告訴
    人達成和解等情，故核原審判決之認事用法，核無不合，量
    刑亦屬妥適，並無明顯違反比例原則輕重失衡之情事，上訴
    人即檢察官提起上訴，認原審判決量刑過輕。惟惟按關於刑
    之量定，係實體法上賦予法院得為自由裁量之事項，倘其未
    有逾越法律所規定之範圍，或濫用其權限，即不得任意指摘
    為違法，檢察官雖就原審法院適法範圍裁量權之行使為爭執
    ，惟原審量定刑期，已審酌被告各種犯罪情狀，並無失出，
    是檢察官稱原審量刑過輕等語，為無理由，應予駁回。
據上論斷，應依刑事訴訟法第455 條之1 第1 項、第3 項、第36
4 條、第368 條，判決如主文。
本案經檢察官藍海凝到庭執行職務。
中    華    民    國    97    年    12    月    5     日
              刑事第十七庭  審判長法  官  許必奇
                                  法  官  陳明偉
                                  法  官  鄧雅心
上列正本證明與原本無異。
不得上訴。
                                  書記官  金和國
中    華    民    國    97    年    12    月    5     日
附錄：刑法第284 條第1 項前段。
（過失傷害罪）
因過失傷害人者，處6月以下有期徒刑、拘役或5百元以下罰金。


司法院資訊處製作；財團法人民間司法改革基金會備份。
